臺灣雲林地方法院民事判決　九十年度訴字第三五三號
　　原　　　告　己○
　　複　代理人　丙○○
　　被　　　告　乙○○
　　訴訟代理人　甲○○
　　　　　　　　李鑾妃
　　法定代理人　庚○○
　　訴訟代理人　甲○○
　　被　　　告　丁○○
　　訴訟代理人　戊○○
右當事人間請求損害賠償事件，本院判決如左：
　　主　　　文
原告之訴及假執行之聲請均駁回。
訴訟費用由原告負擔。
　　事　    實
甲、原告方面：
壹、聲明：
一、被告應連帶給付原告新台幣（下同）二百零三萬七千二百九十一元，及自起訴狀
    繕本送達翌日起至清償日止，按週年利率百分之五計算之利息。
二、願供擔保，請准宣告假執行。
貳、陳述：
一、被告乙○○係以駕駛大貨車為業，為從事業務之人，於民國八十九年七月一日凌
    晨三時十分許，駕駛車牌號碼七Ｊ─六一六號大貨車，沿雲林縣西螺鎮○○○○
    ○路由北往南方向行駛，被告丁○○駕駛車牌號碼Ｃ六─三一九九號自小客車均
    應注意車前狀況，或保持安全距離隨時採取必要之安全措施，且大型汽車除超越
    前一車道知其車或準備左轉彎外，均不得在內側車道，而依當時情形又無不能注
    意之情事，竟疏於注意，而貿然嚴重超速循內側行駛，適死者蔡壹雄亦駕駛車號
    ＴＮ─九七七一號自小客車正由上開公路由南往北行駛，於行經上開公路時，因
    受被告丁○○所駕駛車輛擦撞，而使蔡壹雄所駕駛車輛以物體拋射方式進入對向
    車道，雙方車輛因而發生碰撞，致蔡壹雄因而受有顱內出血、頭部挫裂傷等傷勢
    ，經送醫急救後，仍不治死亡。
二、經查，被告乙○○為被告進育汽車通運股份有限公司（下稱進育公司）所僱用之
    大貨車駕駛員，其於執行業務之際，因過失致被害人蔡壹雄於死，已如上述，則
    依民法第一百八十四條第一項前段、同條第二項、第一百八十八條規定可知，被
    告應即共同負起連帶損害賠償責任。又按不法侵害他人致死者，對於支出醫療及
    增加生活上需要之費用或殯葬之人，應負損害賠償責任，不法侵害他人致死者，
    被害人之父、母、子、女及配偶，雖非財產上之損害，亦得請求賠償相當之金額
    ，民法第一百九十二條、第一百九十四條分別定有明文。原告為被害人蔡壹雄之
    父，依法被害人蔡壹雄本應對原告負起扶養義務，卻因被告上開過失之行為死亡
    ，致原告年老無人扶養，且為被害人蔡壹雄支付殯葬費用，則揆之上開法條規定
    ，被告應連帶給付賠償責任，茲就原告所受之損失，詳述如下：
（一）喪葬費用：原告所支出一般社會習俗必須之費用，如棺木、骨灰罈、雜物等，
      合計三十萬五千二百九十一元。
（二）扶養費：被害人蔡壹雄於系爭車禍發生前，原受僱於得滿製衣股份有限公司，
      並負起扶養原告之責，月薪約有三萬六千元，原告（三十年一月十二日生）於
      系爭車禍發生之時，乃年值五十九歲六個月，依八十二年台灣地區男性平均壽
      命為七十一歲，然因近年醫療發達，且原告身體硬朗，故將原告之平均壽命提
      高為七十六歲，則原告得受被害人蔡壹雄扶養之期間為十六年六個月，再參酌
      八十七年綜合所得稅扶養親屬免稅額每人每年為七萬二千元，受扶養人七十歲
      以上為十萬八千元，與應受扶養之期間計算，再因原告共育有二名子女，以二
      分之一計算，原告得請求之扶養費金額為七十萬二千元。
（三）精神慰撫金：原告僅育有被害人蔡壹雄及訴外人蔡淑珍二人，因被害人蔡壹雄
      為獨子，備受寵愛，而被害人蔡壹雄平日極孝順，卻因被告之共同重大過失致
      蔡壹雄於死，其正值生命璀璨之年，使得原告面臨白髮人送黑髮人獨子之痛苦
      ，又事故發生後，被告從未表示歉意，堅持訴訟，致原告精神上之痛苦難以形
      容，故斟酌兩造過失及經濟職業等情形，原告請求非財產上之慰撫金為一百萬
      元。
三、對被告抗辯所為之陳述：
（一）系爭車禍事故，只須明瞭牛頓慣性定律，即知本事故之刑事判決有違經驗法則
      ，因為只有在死者蔡壹雄在緊急煞車或其他外在因素下，以右側部位斜拋向對
      向車道，才可能形成被告乙○○與死者所駕駛之兩車輛所遺留撞擊痕跡，故可
      推知當時兩車輛遺留撞擊痕跡，不可能在直接衝入對向車道的狀況下成立或造
      成。又據原告於刑事偵查庭指出根據現場圖、照片、車輛受損等情形，顯係被
      告丁○○先擦撞死者車輛才導致死者車輛以拋擲之方式進入對向車道，並且依
      據現場圖及被告丁○○車輛之車頭朝向路旁與馬路成一正十字型停擺於路旁草
      坪，如果係受死者車輛從內車道反彈車輛所撞擊所致，那撞擊點又在何處？為
      何未留下碎片或其他痕跡，卻僅在車邊有一些輕微擦痕；再依據現場照片，被
      告丁○○車輛之駕駛座後視鏡有掉落、駕駛座板金有凹陷、左側後門板金有凹
      陷，甚至連玻璃窗也破裂、左側輪胎上方跟後門玻璃下的板金有凹洞、有擦痕
      痕跡，而死者車子受損部位，則是在車子右前及右後方，今若依受損最嚴重之
      情況觀之，即若依被告乙○○所稱：係被害人蔡壹雄車子單純闖入對向車道所
      致，則根據卡車之撞擊點，應該會在被害人蔡壹雄車子之左前方才對，但若依
      據被告丁○○所稱案發當時其行駛內側車，係遭被害人蔡壹雄反彈碰撞所致，
      根本不可能有這個撞擊點，故本件車禍事故，應是被告丁○○行駛內側車從左
      方擦撞之結果，才會造成本件死亡車禍。前開所述均為刑事庭未加以詳實調查
      斟酌之部分，以致對被告為無罪判決，且原告認為本件刑事判決所引用之判例
      ，並不適用本件車禍事故，故不能推定當時車禍發生時，一定會造成蔡壹雄死
      亡的車禍。
（二）有關嘉雲區車輛行車事故委員會鑑定報告之事實認定有誤，就被告乙○○駕駛
      大貨車部分，因其行駛內線車道應負有肇事責任，然鑑定報告書中亦未探討被
      告丁○○車輛之撞擊點在何處？且經覆議結果亦表明被告乙○○及丁○○行車
      有違反規定，亦應是肇事的原因之一，被告應有過失，故刑事判決不應為無罪
      之認定。且被告丁○○所稱車輛撞擊點與行車事故鑑定委員會鑑定報告中所述
      不同，可見均是被告臆測之詞；再因被告乙○○車子是左前方保險桿受損，撞
      擊點應是左前方保險桿的位置。但是從照片上面，被告乙○○車子之駕駛座及
      後視鏡還是好好，顯與物理慣性不符。在被告丁○○於警訊中先陳稱見到死者
      車子搖晃很厲害，後證稱未見到被告乙○○的車子之情況，顯見被告丁○○車
      子是行駛在外側車道，同時與死者行駛在內側車道併行，後被告又說車禍後伊
      立即下車查看，但被告丁○○既稱係遭死者撞及，何來煞車可言，如果依死者
      的右後方受損嚴重的情形，如果是反彈回來的情形，被告丁○○的車輛不應該
      受損如此的輕微，因為被告車輛的引擎蓋部分，完好如初，根本不可能造成引
      擎的受損嚴重，如果這部分受損嚴重的話，引擎蓋不可能受損這麼輕微，且本
      件發生車禍後，被告丁○○之車輛即送廠修理，足認被告丁○○就本件車禍之
      發生有過失。
（三）綜上所述，本件車禍真正發生原因，乃死者蔡壹雄遭被告丁○○車輛擦撞所致
      ，而非被告丁○○所稱係死者蔡壹雄是先撞擊被告乙○○之車輛，嗣後反彈回
      原來車道撞擊被告丁○○之車輛，被告就本件車禍之發生實有過失，依法自應
      負連帶損害賠償責任。
、證據：提出殯葬費收據影本九紙、扣繳憑單、台灣省車輛行車事故覆議鑑定委員
　　會八十九年十月二十三日府覆議字第八九一六七六號函（均影本）、繼承系統表
　　、肇事圖、營利事業登記抄本各乙份、戶籍謄本三份為證，並聲請調取車號七Ｊ
　　─六一六號大貨車之車籍資料，及囑託鑑定機關鑑定系爭車禍肇事責任歸屬。
乙被告方面：
壹、被告乙○○、進育公司未於最後言詞辯論期日到場，惟據其等以前到場所為之聲
    明及陳述如下：
一、聲明：如主文所示。
二、陳述：
（一）被告乙○○車輛所遺留之撞擊痕跡，係案發當時為閃避死者蔡壹雄之車輛所造
      成，且鑑定報告中已認定肇事路段係雙黃線，為禁止超車路段，死者蔡壹雄卻
      逾越車道，致被告乙○○閃避不及，始發生本件車禍，故被告於本件車禍事故
      並無過失，何況本件車禍事故刑事責任方面，被告乙○○已被宣判無罪確定，
      是被告無庸負連帶損害賠償責任。
（二）系爭車禍車輛之撞擊點應如被告丁○○所稱之情況，且被告乙○○案發當時亦
      見死者蔡壹雄之車輛係從右側車道超車，先撞擊到被告乙○○之車輛，後才反
      彈回到被告丁○○之車道才發生本件事故。
三、證據：提出台灣高等法院台南分院九十年度交上訴字第三四八號刑事判決影本乙
    份為證。
貳、被告丁○○部分：
一、聲明：如主文所示。
二、陳述：
（一）本件車禍事故發生於八十九年七月一日凌晨三時十分，當日被告丁○○係正常
      行駛，反係死者蔡壹雄案發當時駕駛車號ＴＮ─九七七一號車輛，於台十九線
      大同村自強加油站北端，自外側車道超越伊所駕駛車號Ｃ六─三一九九號車輛
      ，因其超車不當，越過中心線至對向車道，致使其先撞擊另一被告乙○○所駕
      駛之大貨車後，再彈回原駕駛車道並碰撞伊之車輛，故本件車禍事故中伊反係
      受害者之身分，並無肇事責任可言。
（二）原告稱死者蔡壹雄所駕駛之車輛係遭伊駕駛之車輛擦撞後，以拋擲方式右側拋
      至對向車道所肇致本件車禍發生等語，惟：
　１、死者蔡壹雄之車輛衝入對向車道與被告乙○○駕駛之大貨車衝撞後，並因大貨
      車之推力必然會使蔡壹雄駕駛之車輛有跩尾之現象，導致該車以右側車身擦撞
      大貨車之車身結果，原告又如何能強辯死者蔡壹雄之車輛係遭伊駕駛之車輛撞
      擊而使其拋擲跩出所致，蓋因為若係如此力量，則伊所駕駛之車輛車頭應已嚴
      重全毀，惟並無此情，是原告所稱顯與事實不符。
  ２、設若死者蔡壹雄駕駛之車輛係自右側遭伊之車輛擦撞，則被告之車輛右前車頭
      及右車身必有撞痕，且死者蔡壹雄所駕駛之車輛左車身（尤其左後半部，如此
      才能產生偏向力道）必有撞痕，然觀之兩車損傷均無此痕跡，益證原告所言非
      實。
　３、又若係伊駕駛之車輛能撞動死者蔡壹雄所駕駛之車輛偏向，係該力量及速度必
      高，則撞擊後必衝過死者之車輛，而停於車道更前方，然觀之伊車輛卻是與死
      者之車輛位於同一水平線上，更能證明係死者之車輛彈回撞擊當時係正常行駛
      之被告丁○○駕駛車輛，是伊就本件車禍發生並無任何過失可言。
（三）原告曾指稱本件車禍事故，係伊從死者右側超車擦撞造成，惟經伊提出照片證
      明伊車輛之右側完好如初後，原告又改稱係伊從外車道往內側車道擦撞所造成
      ，然觀之卷附照片所示，伊車輛右側完全無任何損傷，而伊之車輛乃投保乙種
      全險，倘如原告所稱伊車前方保險桿在本件車禍發生前即有受損之情形，伊焉
      不會向保險公司請求理賠之理，何況伊之車頭並非原告所稱完好如初之情形，
      反係本件修繕花費費用最多之處，是原告所指上開情節，不足採信。
（四）本件車禍事故發生之因，實係死者自伊車輛右側超車後，因力量過大無法挽回
      ，遂垂直撞到被告乙○○之左側保險桿位置，然後因力量過鉅，死者車輛遂甩
      尾，並反彈回被告丁○○行駛之內側車道，撞擊被告丁○○車輛左側所致。至
      於死者反彈係以何部位撞到被告丁○○車輛左側，因死者車輛受損嚴重，無法
      判斷其後撞擊點為何，而前方保險桿凹洞應是當時死者反彈回來所撞到，倘係
      直接撞擊之情形，不會造成這麼小之凹洞。
三、證據：提出相片七張、肄業證明書、汽車理賠款相關資料各乙份為證，並聲請訊
    問證人劉駿錄。
丙、本院依職權調閱台灣高等法院台南分院九十年度交上訴字第三四八號全部刑事卷
    、台灣雲林地方法院檢察署九十年度偵續字第二０號全部偵查卷，並調取被告丁
    ○○之刑案資料查註紀錄表。
　　理　　　由
一、按被告於訴之變更或追加無異議，而為本案之言詞辯論者，視為同意變更或追加
    ，民事訴訟法第二百五十五條第二項定有明文。本件原告於起訴狀請求判決被告
    乙○○、丁○○應連帶負損害賠償責任，嗣於本院審理中追加被告進育公司為被
    告，並請求被告進育公司應與被告乙○○、丁○○負連帶損害賠償責任，而被告
    進育公司就此部分追加並無異議，且為本案之言詞辯論，則揆之上開法條規定可
    知，即視為被告進育公司同意原告此部分之追加，應予准許。又被告乙○○、進
    育公司未於最後言詞辯論期日到場，核無民事訴訟法第三百八十六條各款所列情
    形，爰依原告之聲請，由其一造辯論而為判決，合先敘明。
二、原告起訴主張：被告乙○○係受僱於被告進育公司，其於八十九年七月一日凌晨
    三時十分許，駕駛車牌號碼七Ｊ─六一六號大貨車，沿雲林縣西螺鎮○○○○○
    路由北往南方向行駛，竟罔視交通規則，而貿然嚴重超速循內側行駛，適被害人
    蔡壹雄亦駕駛車號ＴＮ─九七七一號自小客車正由上開公路由南往北行駛，於行
    經上開公路時，因受被告丁○○所駕駛車號Ｃ六─三一九九號自小客車擦撞，而
    使蔡壹雄所駕駛車輛以物體拋射方式進入對向車道，雙方車輛因而發生碰撞，致
    蔡壹雄因而受有顱內出血、頭部挫裂傷等傷勢，經送醫急救後，仍不治死亡。原
    告乃為蔡壹雄之父，因被告上開過失行為，而受有如訴之聲明所示之金額，爰依
    侵權行為法律關係提起本件訴訟等語。
三、被告乙○○、進育公司則以：系爭車禍之發生實係案發當日，死者蔡壹雄自右側
　　車道超車，逾越禁止超車之雙黃線車道，衝入被告乙○○行駛之車道，致卓登林
　　閃避不及，而發生碰撞，蔡壹雄之車輛再彈回原駕駛車道，並再度碰撞被告丁○
　　○駕駛之車輛，造成傷亡，是被告乙○○就本件車禍之發生，根本無任何過失可
　　言，何況被告乙○○之刑事責任部分已判處無罪確定，故被告無庸負連帶賠償責
　　任等語置辯。被告丁○○則以：本件車禍發生之情況如被告乙○○、進育公司所
　　稱之情，伊於案發當日乃正常行駛，反卻遭蔡壹雄碰撞，致伊所有之車輛損壞，
　　伊實係受害者，原告卻稱死者蔡壹雄車輛係因伊超車不當致碰撞，而使蔡壹雄之
　　車輛拋擲跩出對向車道所致，惟與現場跡證及車輛損壞情形不符，是伊根本無任
　　何過失可言等語，資為抗辯
四、經查，原告主張蔡壹雄為伊子，其於八十九年七月一日凌晨三時十分許駕駛車號
    ＴＮ─九七七一號自小客車沿雲林縣西螺鎮○○○○○路由南往北方向行駛，並
    與被告乙○○駕駛車號七Ｊ─六一六號大貨車在上開路段由北往南方向發生碰撞
    ，致蔡壹雄受有顱內出血、頭部挫裂傷之傷勢，雖經送醫急救，仍不治死亡，原
    告並為蔡壹雄支付殯葬費用三十萬五千二百九十一元等情，業據提出戶籍謄本、
　　殯葬費收據等物為證，復為被告所不爭執，是堪認原告此部分之主張為真實。惟
　　被告對原告所指其等應負連帶損害賠償責任乙節，加以否認，並以前揭情詞置辯
　　，是本件應審究者，乃被告之行為有無構成侵權行為？苟認構成侵權行為，被告
　　是否應負連帶賠償責任？又原告所得請求損害賠償之範圍為何？
五、本件原告主張系爭車禍乃因被告上開之過失行為所肇致之情，雖據其提出台灣省
    車輛行車事故覆議鑑定委員會函乙份為證，惟查：
（一）有關本件車禍事故發生經過，迭經被告乙○○、丁○○分別於台灣雲林地方法
      院檢察署八十九年度相字第四四一號警、偵訊（見該卷第十七、十九、二六、
      二七頁），及該署八十九年度他字第一八一五號偵查（見該卷第二四、二五頁
      ），與本院八十九年度交訴字第一０八號（見該卷第十五至十七頁）、台灣高
      等法院台南分院九十年度交上訴字第三四八號審理中（該卷第二一、四五頁）
      陳稱：系爭車禍之發生，乃案發當日蔡壹雄自被告丁○○小客車後方右側超越
      該車後，即旋即踰越案發道路中央之雙黃線，進入對向車道，而與被告乙○○
      之貨車發生碰撞，再反彈至原車道碰撞被告丁○○之車輛所致等情綦詳，被告
      乙○○、丁○○陳稱之情節大致相符，是其等所為之陳述情節，尚堪採為憑證
      。原告雖稱其等二人乃相互勾串所為之不實陳述，然被告乙○○、丁○○乃分
      別於八十九年七月一日七時二十分、五時許，由警員蔡昭藤、呂德生分別訊問
      ，彼等從不相識之二人如何能於案發後不久，即得迅速羅織系爭車禍肇事之因
      係死者蔡壹雄所致，且在警員隔離訊問下能為上開不互相矛盾之言詞之理，是
      原告所言要屬推測之詞，尚不足採。
（二）何況依現場照片及道路交通事故調查報告表內事故現場圖及卷附之照片顯示，
      肇事地點係位雲林縣二崙鄉○○村○○○○路之南下車道，車禍後被害人蔡壹
      雄所駕駛之自小客車停於道路交通事故調查報告表所示位置，車頭朝向北上車
      道，全車除左側車身尚稱完整外，其餘部分均嚴重毀損變形，被告乙○○所駕
      駛之大貨車車前左側受損，左前燈及左前保險桿均掉落，翻覆停靠於南下車道
      之內側車道及外側車道之間。又車禍現場於被害人蔡壹雄所駕駛之自小客車車
      禍後之停置地點前之南下車道，有煞車痕斜向延伸至北上車道碎片散落物位置
      ，北上車道路旁之電線並於車禍後掉落，有道路交通事故調查報告表一紙及照
      片二十七幀附於上開相驗卷可稽（見該卷第六至十三頁），顯見肇事地點應係
      位於雲林縣二崙鄉○○村○○○○路之南下車道，二車之撞擊位置係在上開路
      段之南下車道，車禍後被害人蔡壹雄所駕駛之自小客車彈回北上車道，撞及被
      告丁○○所駕駛行駛於北上車道之自小客車後，停置於道路交通事故調查報告
      表所示位置，車頭朝向北上車道，全車除左側車身尚稱完整外，其餘部分均嚴
      重毀損變形，而被告丁○○之車輛則平行停置在北上車道路旁，車輛頭尾則朝
      東西向，該車左側後方車窗玻璃破裂、左後車門，及該破裂之車窗旁、左後車
      燈下方有凹陷痕跡、左側後照鏡掉落、左前側葉子板及保險桿有擦撞痕跡、右
      側引擎蓋些微翹起、保險桿中央有一細小凹槽、前車車牌掉落等情況，亦核與
      被告乙○○、丁○○上開陳稱之情節大致相符，足認被告抗辯稱死者蔡壹雄所
      駕駛之自小客車於車禍前，因自右側超越被告丁○○所駕駛行駛於其前方之小
      客車，失控衝入對向車道（即被告乙○○所行駛之南下車道），致於南下車道
      內與被告乙○○所駕駛之大貨車發生碰撞，因而肇致本件車禍等情為真。
（三）原告雖稱觀之死者蔡壹雄車輛之左側車身完整，顯與物理慣性不符，蓋苟被告
      所稱之情為真，則蔡壹雄車輛撞擊之痕跡當應為左側車身，而非車輛右側嚴重
      毀損之情等語，然參之有關蔡壹雄與被告乙○○二車於上開路段南下車道撞擊
      後，蔡壹雄所駕駛之自小客車車禍後之停置地點前之南下車道，有煞車痕斜向
      延伸至北上車道碎片散落物位置，被告乙○○所駕駛之大貨車煞車痕則在該南
      下車道往南延伸九十八點八五、九十六點七公尺，並撞及路旁電線桿後，再翻
      覆停靠於南下車道之內側車道及外側車道之間，北上車道路旁之電線並於車禍
      後掉落等情，已如上述，顯見兩車撞擊力道之猛烈，而在駕駛人苟遇對撞等恐
      危及其生命之緊急情況下，潛意識均會盡量避免駕駛座直接與來車相撞，以免
      其生命遭受危險，而造成駕駛座旁之座位成為俗稱之死亡座位，乃為常情可見
      ，則本件死者蔡壹雄於案發當時突衝入對向車道，因見被告乙○○之車輛行駛
      在該車道上，倉促間為避免其生命遭受危險，而急促地盡量將車輛往右閃避，
      卻因被告乙○○閃避不及，而發生撞擊，因二車力道之猛烈，而造成蔡壹雄之
      車輛甩尾撞毀之情況，亦不無可能，則被告所稱本件車禍發生之上開經過，亦
      與物理慣性相符，原告徒以上開情詞陳稱，尚不足採。
（四）有關蔡壹雄何以衝入對向車道一事，原告先於上開刑事案件偵查時主張被告丁
      ○○於案發當時超速行駛，而自後追撞同向蔡壹雄車輛，將其車輛撞入對向車
      道，適被告乙○○於對向車道竟超速、超載並行駛於內側車道，致與蔡壹雄衝
      撞，將蔡壹雄之車輛撞回原車道，嗣蔡壹雄自車內駕駛座彈出，又遭被告丁○
      ○之車輛撞擊，而當場不治死亡等情，復於本院又改稱本件車禍發生之因，乃
      同向之被告丁○○超車不當，而撞擊蔡壹雄車輛之右側，致蔡壹雄衝入對向車
      道等情，則被告丁○○與蔡壹雄之車輛究竟如何碰撞一事，即有可疑。復觀之
      卷附照片所示被告丁○○車輛受損情況乃左側後方車窗玻璃破裂、左後車門，
      及該破裂之車窗旁、左後車燈下方有凹陷痕跡、左側後照鏡掉落、左前側葉子
      板及保險桿有擦撞痕跡、右側引擎蓋些微翹起、保險桿中央有一細小凹槽、前
      車車牌掉落等情，苟原告於本院所稱上情為真，信該二車撞擊之力道甚為猛烈
      ，則該碰撞處之擦撞凹陷痕跡應最為嚴重，然觀之原告所稱被告丁○○撞擊之
      位置，雖該車有左側後照鏡掉落、左前側葉子板及保險桿有擦撞凹痕之情形，
      然不若該車輛左側後方車窗玻璃破裂、左後車門，及該破裂之車窗旁、左後車
      燈下方有凹陷痕跡之情為嚴重，再證人即修繕被告丁○○車輛人員劉駿錄到庭
      結證稱：丁○○車輛發生車禍後，因轉向系統有問題，而直接拖吊進場修繕，
      伊即按該車之受損情況估價，呈予丁○○投保車體險之保險公司同意後才修繕
      ，卷附之照片乃未修繕前所拍攝，當時車輛受損情形為前保險桿、引擎蓋、左
      側車身受損等情況，伊無法判斷保險桿如何受損之情況，惟該車之左後門及車
      窗有破裂及撞擊痕跡，該破裂車窗內及其內飾板有血跡，其餘部位並無血跡，
      車輛左前葉板也有撞擊並凹陷，大樑部分亦有受損，應係遭側撞擠壓而呈起伏
      形狀，而非正面或左側直接撞擊他車輛所致，蓋苟係該情形，則撞擊點即會呈
      現凹陷之情況，然觀之照片所示大樑部分並無此情況，而係呈一波浪起伏情形
      ，應係左側遭側撞推擠，而造成該車右側引擎蓋部分翹起等語綦詳，足認被告
      丁○○車輛左前側受損之原因，並非其撞擊蔡壹雄車輛所致，而係遭蔡壹雄車
      輛側撞所致，是尚難認定蔡壹雄衝入對向車道之因，係遭被告丁○○自後或超
      車不當撞擊所致，此外，原告復無法舉證證明被告丁○○就本件車禍之發生有
      何過失可言，其空言主張，要不足採信。
（五）本件被告乙○○駕駛上開車輛超速行駛，且行駛內側車道，有違交通規則規定
      一事，有道路交通事故調查報告表附於上開相驗卷可稽，且台灣省車輛行車事
      故覆議鑑定委員會八十九年十月二十三日府覆議字第八九一六七六號函亦認被
      告乙○○有為上開行為之情，雖惟按損害賠償之債，以有損害之發生及有責任
      原因之事實，並二者之間，有相當因果關係為成立要件。故原告所主張損害賠
      償之債，如不合於此項成立要件者，即難謂有損害賠償請求權存在；次按所謂
      相當因果關係，乃指行為與結果間所存在之客觀相當因果關係而言。即依經驗
      法則，綜合行為當時所存在之一切事實，為客觀之事後審查，認為在一般情形
      下，有此環境，有此行為之同一條件，均可發生同一之結果者，則該條件即為
      發生結果之相當條件，而得謂行為與結果有因果關係，反之若在一般情形下，
      有此同一之條件存在，而依客觀之觀察，認為不必皆發生此結果者，即無因果
      關係可言，最高法院分別著有四十八年台上字第四八一號判例、八十九年台上
      字第二四八三號判決可資參照。本件被告乙○○超速行駛於內側車道，雖有違
      反上開道路交通安全規則之規定，然本件車禍發生乃肇因於蔡壹雄因超越前車
      ，致失控跨越分向限制線，駛入被告乙○○所遵行之車道內，肇致本件車禍，
      被告乙○○縱令違反上開規定超速行駛內側車道，但衡以其他小型車輛案發時
      如於該南下車道內，亦無從避免本件車禍之發生，揆諸前揭判例意旨，被告乙
      ○○之行為與蔡壹雄死亡結果間即無相當因果關係可言，則原告就其所受損害
      訴請被告乙○○賠償，即乏所據。至原告於本院聲請將本件車禍，送請中央警
      察大學或其他鑑定單位鑑定，以釐清責任之歸屬，經本院依原告之聲請而送中
      央警察大學鑑定，雖中央警察大學以該校刑事科學委員會組織規則第二條規定
      ，而拒絕受理本件之鑑定，有該大學九十年十二月十三日（九十）校科字第九
      ００六一五八號函附卷可參，而有關鑑定僅為一種調查證據之方法，法院對此
      鑑定並非必然全盤採用鑑定結論為裁判之依據，而係應踐行調查證據之程序而
      後定其取捨，而本件事證已明，是本院認無再送鑑定之必要，附此敘明。
六、綜上所述，被告丁○○就本件車禍事故之發生無過失可言，而被告乙○○雖有違
    相關道路交通安全規則，而超速行駛內側車道，然此與原告所受損害間，並無相
    當因果關係存在，從而，原告依據侵權行為損害賠償法律關係請求被告連帶賠償
    如訴之聲明所示之金額，於法不合，不應准許。
七、本件原告之訴，既無理由而遭駁回，其假執行之聲請，亦失所附麗，應併予駁回
    。
八、本件判決基礎已臻明確，兩造其餘攻擊防禦方法，核與判決結果無影響，爰不再
    一一論列，併予敘明。
九、據上論結，原告之訴為無理由，依民事訴訟法第三百八十五條第一項前段、第七
　　十八條，判決如主文。
中　　　華　　　民　　　國　　九十一　　年　　　八　　　月　　二十二　　日
                              臺灣雲林地方法院民事庭
~B法　　　官　陳秋如
右為正本係照原本作成。
如對本判決上訴，應於判決送達後二十日內向本院提出上訴狀。（須附繕本）
中　　　華　　　民　　　國　　九十一　　年　　　八　　　月　　二十二　　日
~B法院書記官　廖錦棟
